【裁判字號】    98,基簡,584
【裁判日期】    980708
【裁判案由】    損害賠償等
【裁判全文】
臺灣基隆地方法院基隆簡易庭民事判決  98年度基簡字第584號
原      告  甲○○
被      告  乙○○
上列當事人間請求損害賠償事件，本院於民國98年 6月30日言詞
辯論終結，判決如下：
    主  文
原告之訴駁回。
訴訟費用由原告負擔。
    事實及理由
一、原告起訴主張：原告於民國97年10月間擔任基隆市山海觀社
    區管理委員會（下稱管委會）主任委員乙職，被告則擔任管
    理委員，原告任主任委員期間，未曾否認被告為管理委員，
    於每次召開會議前，均以書面通知被告，倘無法送達被告，
    則以電話通知被告開會之時、地，並未侵害被告之出席權、
    表決權及身為住戶之權。依基隆市山海觀社區規約（下稱社
    區規約）規定，管委會須依社區規約就管理委員之適任性予
    以調查，如遇管理委員解任，須以公告方式使全體區分所有
    權人知悉，以維全體區分所有權人知之權利。因被告為承租
    人非所有權人，已違反社區規約就管理委員資格之規定，原
    告身為主任委員，對於此事有查明之義務，但未曾公告將被
    告解任。詎被告自行猜測，認為原告惟恐被告出席，對於管
    委會與訴外人闔安公司就消防設備維護是否續約乙事議決，
    將遭被告抵制而無法通過為由，以97年度小字第2599號向本
    院提起民事訴訟，復以98年度小上字第 4號向本院提起上訴
    ，並將上開情事告知其他管理委員與社區住戶，致原告之名
    譽受到嚴重影響，使原告精神上痛苦萬分，無異於誣衊原告
    之人格。為此提起本訴，依民法第184條第1項及第195 條第
    1項請求被告登報道歉及賠償原告之損害。並聲明：
（一）被告應給付原告新臺幣（下同）6萬元。
（二）被告應在聯合報、中國時報及蘋果日報以黑白版面半版之
      篇幅，即寬26公分，長35.5公分，刊載如附表所示之道歉
      啟事 1日，及在山海觀社區電梯出入口張貼如附表所示之
      道歉啟示15日，所有費用由被告負擔。
（三）依職權宣告假執行。
（四）訴訟費用由被告負擔。
二、被告抗辯：提起訴訟係依法行使權利，並未毀謗原告名譽，
    原告主張被告毀謗其名譽，應由其負舉證責任。聲明：
（一）原告之訴駁回。
（二）訴訟費用由原告負擔。
三、得心證之理由：
（一）按因故意或過失，不法侵害他人之權利者，負損害賠償責
      任。又不法侵害他人之身體、健康、名譽、自由、信用、
      隱私、貞操，或不法侵害其他人格法益而情節重大者，被
      害人雖非財產上之損害，亦得請求賠償相當之金額。其名
      譽被侵害者，並得請求回復名譽之適當處分，民法第 184
      條第1項前段及第195條第 1項分別定有明文。侵權行為造
      成他人名譽損害者，須以其行為不法為要件，此觀諸民法
      第184條侵權行為構成要件自明。
（二）經查，原告主張被告向本院提起訴訟，及告知其他管理委
      員與社區住戶，關於原告惟恐被告抵制「山海觀社區與訴
      外人闔安公司是否就消防設備維護續約乙事議決」，而拒
      絕通知被告召開會議之時間及地點一事，致其名譽受到嚴
      重影響，精神上痛苦萬分，無異於誣衊其人格，係侵害原
      告之人格權。惟查，提起訴訟請求法院就兩造間之爭執為
      判斷，乃憲法所保障人民之訴訟權，要難因此認提起訴訟
      之人侵害對造之人格權。本件被告認「原告否認其管理委
      員之資格，拒絕通知召開該次管理委員會之時、地，侵害
      其出席權、表決權及住戶權利」，致其權利受損而向法院
      提起訴訟，僅係行使其基本人權，乃屬正當權利之行使，
      要難以不法行為認之，縱法院認其起訴請求為無理由，亦
      不得因此認定被告不法侵害原告權利。又原告主張被告
      向社區住戶散佈其對原告提出訴訟一事，係妨害其名譽，
      侵害其人格權等情，皆為被告所否認，而被告確實對原告
      提出訴訟，是以被告此項陳述上與事實相符並無妨害原告
      名譽可言，原告主張被告此陳述構成侵權行為，洵無足採
      。
（三）縱上所述，本件原告之訴，為無理由，依民事訴訟法第78
      條、第87條第1項，判決如主文。
中    華    民    國    98    年    7     月    8     日
                  基隆簡易庭法  官  王翠芬
以上正本係照原本作成。
對於本件判決如有不服，應於收受送達後20日內向本院提出上訴
書狀，上訴於本院合議庭，並按他造當事人之人數附具繕本。
中    華    民    國    98    年    7     月    8     日
                            書記官  林建清
附表：
   本人乙○○對基隆市山海觀社區管理委員會已告知，於97年
   10月23日召開基隆市山海觀社區第3之5管理委員會議之時間
   與地點乙事，因疏忽誤以為係甲○○先生刻意否認本人為管
   理委員之資格而為抵制及侵害行為，特此向甲○○先生登報
   道歉。
                       感謝甲○○先生原諒本人疏忽，
                       道歉人：乙○○


司法院資訊處製作；財團法人民間司法改革基金會備份。
